【裁判字號】    92,上訴,1588
【裁判日期】    921021
【裁判案由】    強盜
【裁判全文】
臺灣高等法院高雄分院刑事判決          九十二年度上訴字第一五八八號
    上  訴  人
    即  被  告  乙○○
    指定辯護人  尤挹華
右上訴人因強盜案件，不服臺灣高雄地方法院九十二年度易字第一五六五號中華民國
九十二年七月二十四日第一審判決（起訴案號：臺灣高雄地方法院檢察署九十二年度
偵字第一一０四五號），提起上訴，本院判決如左：
      主      文
原判決撤銷。
乙○○意圖為自己不法之所有，以恐嚇使人將他人之物交付，未遂，處有期徒刑壹年
陸月。
扣案之安全帽壹頂及水果刀壹把均沒收。
      事      實
一、乙○○因缺錢花用，竟意圖為自己不法之所有，於民國（下同）九十二年五月二
    十五日凌晨零時五十分許，騎乘車號ＷＡＥ—二八一號輕型機車，並攜帶其所有
    水果刀一把，前往高雄縣大寮鄉○○○路五八七號「快樂超商」，先行佯裝購物
    入店查看，發覺其內僅有店員丙○○一人而無其他顧客，即頭戴其所有黑色安全
    帽一頂，右手並持前開水果刀一把再次進入店內，將水果刀握於胸前，對著站在
    超商後面飲水機旁之丙○○（約乙○○站立位置約有七步二甲尺遠）喊稱：把錢
    拿出來等語，以此方式恐嚇丙○○交出店內之財物，丙○○乍聞乙○○喊叫聲，
    驚嚇之餘（未達不能抗拒之程度）本能的拿起一把塑膠椅子防衛，並就近拿起為
    防搶放置於店中之木棍一支，二人在原地僵持約四、五秒鐘，乙○○見許順頂已
    有防備，乃轉身欲逃離店外，丙○○持木棍由後追上乙○○，以木棍擊中乙○○
    之右手，乙○○跑出店外騎乘前開車號ＷＡＥ—二八一號輕型機車逃逸而未得逞
    。丙○○記下乙○○所騎乘之機車車號，經報警處理後，為警於九十二年五月二
    十五日凌晨一時三十分許，在高雄縣大寮鄉○○路二一三之二號三樓循線查獲，
    並扣得前開黑色安全帽一頂、水果刀一把。
二、案經高雄縣警察局林園分局移送臺灣高雄地方法院檢察署檢察官偵查起訴。
      理      由
一、訊據上訴人即被告乙○○對於右開事實坦承不諱，核與被害人丙○○迭於警訊、
    檢察官偵查、原審及本院審理時證述情節相符，並有扣案之安全帽一頂、水果刀
    一把足資佐證，且有超商監視錄影帶翻拍之照片三張附卷可稽，被告之自白核與
    事實相符，自堪採信，其罪證已甚明確，犯行洵堪認定。
二、核被告所為，其以將水果刀持於胸前，恐嚇被害人丙○○交付超商所有之金錢財
    物未得逞，應係犯刑法第三百四十六條第三項、第一項之恐嚇取財未遂罪。警方
    移送意旨雖認被告所為係犯強盜未遂罪名，惟按恐嚇取財與強盜罪之區別，端在
    所為之強暴、脅迫，其於社會一般通念上是否足以抑制被害人之意思自由，至於
    不能抗拒，以為財物之交付為斷，倘其尚未達到此一程度，即難認係意圖為自己
    不法所有而出於強暴、脅迫，僅應成立恐嚇取財罪，最高法院著有八十一年台上
    字第八六七號判決可資參照。又恐嚇行為不以將來之惡言通知為限，即以強暴脅
    迫手段，而被害人未達於不能抗拒程度者，亦屬之，最高法院八十年度第四次刑
    事庭會議亦作成此決議。故刑法上所認定之恐嚇取財行為，應包括以強暴或脅迫
    為手段，而被害人未達於不能抗拒之情狀，已甚明顯。本件被告乙○○僅將水果
    刀拿在胸前，恐嚇被害人丙○○交出錢來，丙○○乍聞被告恐嚇聲，警嚇之餘即
    拿起塑膠椅子防禦，並隨手拿起店內防搶置備之木棍一支，二人站在原地對峙四
    、五秒鐘，被害人並未因害怕而有交付財物之意思，被告亦未持刀衝向被害人，
    反倒是被告見被害人拿起椅子、木棍，未對被害人有進一步之動作，即反身離去
    ，而為被害人由後持木棍追上擊中左肩部，被害人且從容記下被告之機車號碼報
    警，此情業據被害人供述明確，而被告年已四十歲，身高一六三甲分、體重五十
    九甲斤，被害人則年僅二十四歲、身高一七五甲分、體重六十八甲斤，此經被告
    及被害人供明在卷，以二人之年紀體型，被告僅持水果短刀（有相片可證），被
    害人則持長木棍，二人之距離又有六、七步約二甲尺遠之情形觀之，被害人當時
    在客觀上尚未達於意思自由已被壓制至不能抗拒之程度，自不能成立強盜罪名。
三、原審予以論罪科刑，固非無見，然查被告僅成立恐嚇取財未遂罪，並不成立強盜
    罪名，已如前述，乃原判決竟變更檢察官起訴法條論處被告加重強盜罪刑，顯有
    未洽，被告上訴執此指摘原判決不當，非無理由，應由本院將原判決撤銷，審酌
    被告曾因煙毒案，被判處有期徒刑十四年六月，於九十年九月二十一日假釋出監
    ，刑期尚未屆滿，有臺灣高等法院被告全國前案紀錄表在卷可參，足見其不知悛
    悔，且持水果刀恐嚇取財，具有危險性，危害社會治安至鉅，及其並未取得財物
    ，被害人未受有損失，且為被害人持木棍擊中左肩部等一切情狀，爰予科處有期
    徒刑壹年陸月，扣案之黑色安全帽壹頂及水果刀壹把，係被告所有，供本件犯罪
    所用之物，業據被告供承在卷，爰依刑法第三十八條第一項第二款併予宣告沒收
    。
據上論斷，應依刑事訴訟法第三百六十九條第一項前段、第三百六十四條、第二百九
十九條第一項前段、刑法第三百四十六條第三項第一項、第三十八條第一項第二款，
罰金罰鍰提高標準條例第一條前段，判決如主文。
本案經檢察官彭南雄到庭執行職務。
中    華    民    國     九十二     年       十       月      二十一    日
                              臺灣高等法院高雄分院刑事第四庭
                                  審判長法官  蕭權閔
                                        法官  李嘉興
                                        法官  陳吉雄
右正本證明與原本無異。
不得上訴。
                                      書記官  黎  珍
中    華    民    國     九十二     年       十       月      二十二    日
附錄：本判決論罪科刑法條：
刑法第三百四十六條第一項、第三項：
意圖為自己或第三人不法之所有，以恐嚇使人將本人或第三人之物交付者，處六月以
上五年以下有期徒刑，得併科一千元以下罰金。
前二項之未遂犯，罰之。
                                                                        ｋ


司法院資訊處製作；財團法人民間司法改革基金會備份。
